# 陈版：投资方后续向联营企业单方增资的会计处理

提问人：TH78TH 时间：2018-05-27 21:28:03
背景： 2016 年，A 公司购入B公司 25 ％股权，对B公司具有重大影响，采用权益法核算，取得成本为 40 元。在取得该 25 ％股权之日，B 公司可辨认净资产的公允价值为 100 （B公司实收资本为 100 元，其他的权益项目均为零），名义商誉为40-100*25%=15；
2018 年，A 公司单方向B公司增资（A实际缴纳增资款 105 元，其中 25 元计入实收资本、 80 元计入资本公积），本次增资新取得B公司 20 ％股权<25/(100+25)=20%>，取得成本为105; 因本次增资，前次受让股权取得的25%股权比例被稀释为20%；两次交易合计持有 B 公司 40 ％的股权，B 公司仍为 A 公司的联营企业。两次股权交易均独立进行，不涉及一揽子安排（实际情况是 2018 增资由A公司与多个新股东参与，此处为简化而假设仅有A公司参与增资）。 假定在2016-2018年之间，B 公司未产生损益且无其他权益项目变动事项，因此首次购入的 25 ％股权在 2018 年增持时的账面价值仍为 40 。同时假定，B公司可辨认净资产的公允价值与其账面价值一致。
问题： A公司以增资的方式增持联营企业股权，本次新增股权比例20%，原持有的25%比例被稀释成20%。A公司本次增持时，应如何进行会计处理？下面哪种处理方式正确？如均不正确，应如何处理？ （ 1 ） 新增长期股权投资成本 105 ，加上前次投资成本40 ，合计投资成本为 145 ；同时，第一次受让的股权，按权益法核算增加长期股权及资本公积（100+105） 20%-100 25%=16，会计处理后，长期股权投资账面价值为145+16=161。 第一次受让股权的名义商誉为 15 ，第二次增资的名义商誉为105-（100+105）*20%=64，合计商誉为 79 。扣除商誉后的账面价值为161-79=82，与享有净资产份额（100+105）*40%=82一致。 （ 2 ） 新增长期股权投资成本 105 ，加上前次投资成本 40 ，合计投资成本为 145 ，不再进行其他会计处理。享有份额（100+105）*40%=82，第一次受让股权的名义商誉为 15 ，第二次增资而产生的商誉为105-（100+105）*20% -16=48，合计商誉为 63 ；扣除商誉后的长期股权投资账面价值为145-63=82，仍与享有B公司净资产的份额一致。即 2016 年受让所持股权在 2018 年被稀释后而享有的份额差异 16 元不确认资本公积，而作为 2018 年增资事项而新产生的商誉的调整项。

回答人：chenyiwei
你的第二种做法更合理。可参考：《瑞华研究 2010 ～ 2016 汇编》之“问题3-1-51（增持联营企业股权但增持后仍为联营企业的处理）”。

提问人：TH78TH 时间：2018-05-31 00:42:33
已学习了《瑞华研究 2010 ～ 2016 汇编》3-1-51及准则指南相关内容及举例，非常感谢陈老师解答！ 按准则指南，持股比例增加但仍按权益法时，对于后续追加投资的初始成本进行上述调整时，应当综合考虑与原持有投资和追加投资相关的商誉或计人损益的金额。
同理，上例中，对于第一次受让的股权，在第二次以增资方式增持时，对于第一次取得的股权可能也不确认资本公积为妥。 还有点儿疑惑，陈老师认为第二种方法更合理，但未全部否定第一种做法，是吗？ 以上面的问题为例，假如第二次增资由甲公司及 9 个新股东参与，每家出资105/10=10.5，其他条件不变。这种情况下，甲公司是否可确认16*90%=14.40的资本公积呢？

回答人：chenyiwei
在你最后的假设下，A的股权比例最终将低于原比例，即被稀释，此时可按长投准则第十一条规定确认资本公积。